臺灣桃園地方法院民事簡易判決
111年度桃簡字第1149號
原      告  呂曼如
訴訟代理人  鄧智勇律師
被      告  鄭淯仁
上列當事人間請求遷讓房屋等事件，本院於民國111年10月3日言
詞辯論終結，判決如下：   
    主      文
被告應將門牌號碼桃園市○○區○○路000號8樓之房屋騰空遷讓返還
原告。
被告應給付原告新臺幣76,500元，及自民國111年9月6日起至清
償日止，按年息5%計算之利息。
被告應自民國111年5月1日起至遷讓返還第1項所示房屋之日止，
按月給付原告新臺幣17,000元。
被告應將戶籍遷出第1項所示房屋。
訴訟費用由被告負擔。
本判決第1項、第2項得假執行，第3項屆期部分得假執行。
原告其餘假執行之聲請駁回。
    事實及理由
壹、程序方面
一、按簡易訴訟之訴狀送達後，原告不得將原訴變更或追加他訴
    ，但擴張或減縮應受判決事項之聲明者，不在此限，民事訴
    訟法第436條第2項、第255條第1項前段及但書第3款定有明
    文。經查，原告起訴時聲明原為：㈠被告應將門牌號碼桃園
    市○○區○○路000號8樓之房屋（下稱系爭房屋）騰空遷讓返還
    原告，並將戶籍遷出系爭房屋。㈡被告應給付原告新臺幣（
    下同）76,500元，及自起訴狀繕本送達之翌日起至清償日止
    ，按年息5%計算之利息。㈢被告應自民國111年5月1日起至遷
    讓返還系爭房屋之日止，按月給付原告17,000元。㈣第1項至
    第3項請准宣告假執行（本院卷3頁）；嗣於本院審理中具狀
    變更聲明為：㈠被告應將系爭房屋騰空遷讓返還原告，並將
    戶籍遷出系爭房屋。㈡被告應給付原告76,500元，及自民事
    變更聲明暨補充理由（一）狀繕本送達之翌日起至清償日止
    ，按年息5%計算之利息。㈢被告應自民國111年5月1日起至遷
    讓返還系爭房屋之日止，按月給付原告17,000元。㈣第1項至
    第3項部分，請准宣告假執行（本院卷3頁），核屬減縮應受
    判決事項之聲明，應予准許。
二、被告未於言詞辯論期日到場，核無民事訴訟法第386條各款
    所列情形，爰依原告之聲請（本院卷48頁反），由其一造辯
    論而為判決。
貳、實體方面
一、原告主張：被告於109年6月1日向其承租訴外人蕭育霖所有
    而授權其出租之系爭房屋，兩造乃簽訂房屋租賃契約書（下
    稱系爭租約），約定租賃期間自109年6月1日起至112年5月3
    1日止，每月租金17,000元，並應於每月10日前支付，押金3
    4,000元。詎被告自110年7月起，即未依約按期支付租金，
    僅於110年9月8日支付17,000元、於110年9月29日支付8,500
    元、於110年10月12日支付17,000元，至110年12月止，已積
    欠110年9月至同年12月間共3.5個月之租金59,500元未支付
    ，經其於110年12月24日以存證信函催告被告於7日內支付，
    然被告於110年12月27日收受後仍置之不理，至111年2月止
    ，已積欠110年9月至111年2月間共5.5個月之租金93,500元
    未支付，經其於111年2月8日以存證信函催告被告於7日內支
    付及終止系爭租約，被告於同年2月9日收受後，僅於111年2
    月14日支付17,000元而未如數給付，扣除押租金，現尚積欠
    至111年2月止之租金42,500元，故再以起訴狀繕本送達作為
    終止系爭租約之意思表示。又被告自系爭租約終止後，仍無
    權占用系爭房屋迄今，因此被告應給付自111年2月9日系爭
    租約終止後，111年3月至4月相當於租金之不當得利34,000
    元，並應自111年5月1日起至遷讓返還系爭房屋之日止，按
    月給付相當於租金之不當得利17,000元，而蕭育霖已將被告
    無權占用系爭房屋之不當得利債權讓與原告等語，為此依系
    爭契約第3條、第14條第1項之約定、民法第455條前段、第1
    79條之規定及債權讓與之法律關係提起本件訴訟等語。並聲
    明：如前述減縮後訴之聲明所示。
二、被告未於言詞辯論期日到場，亦未提出書狀作任何聲明或陳
    述。
三、本院之判斷：
　㈠遷讓返還系爭房屋及遷出戶籍部分：
　⒈按承租人租金支付有遲延者，出租人得定相當期限，催告承
    租人支付租金，如承租人於其期限內不為支付，出租人得終
    止契約；租賃物為房屋者，遲付租金之總額，非達2個月之
    租額，不得依前項之規定，終止契約。出租人非因承租人積
    欠租金額，除擔保金抵償外，達2個月以上時，不得收回房
    屋；承租人於租賃關係終止後，應返還租賃物，民法第440
    條第1項、第2項前段、土地法第100條第3款、民法第455條
    前段分別定有明文。經查，原告主張被告於109年6月1日向
    其承租訴外人蕭育霖所有而授權其出租之系爭房屋，兩造乃
    簽訂系爭租約，約定租賃期間自109年6月1日起至112年5月3
    1日止，每月租金17,000元，並應於每月10日前支付，押金3
    4,000元，及被告自110年7月起，即未依約按期支付租金，
    僅於110年9月8日支付17,000元、於110年9月29日支付8,500
    元、於110年10月12日支付17,000元、於111年2月14日支付1
    7,000元等情，業據其提出系爭租約為證（本院卷7-13頁）
    ，且被告已於相當時期受合法通知而於言詞辯論期日不到場
    ，亦未提出準備書狀或答辯狀予以爭執，依民事訴訟法第43
    6條第2項適用同法第280條第3項前段準用同條第1項前段之
    規定，視同自認，堪信原告之主張為真實。則原告既於111
    年2月8日以存證信函催告被告於7日內支付所積欠租金，而
    被告於同年2月9日收受，此有存證信函及回執可稽（本院卷
    16-17頁），被告自110年7月未依約按期支付租金時起至被
    告於111年2月9日收受上開存證信函止，本應支付110年7月
    至111年1月之7個月租金119,000元（計算式：17,000×7=119
    ,000），扣除期間所支付租金合計42,500元（計算式：17,0
    00+8,500+17,000=42,500）、押租金34,000元，尚積欠租金
    42,500元，已逾2個月之租額，其後被告既僅於111年2月14
    日支付17,000元，仍未於期限內支付所積欠租金全額，則原
    告以起訴狀繕本之送達作為終止租約之意思表示，而起訴狀
    繕本係於111年4月29日送達被告（本院卷26頁），被告於斯
    時加計111年2月至同年4月應支付之租金51,000元（計算式
    ：17,000×3=51,00），仍積欠租金76,500元（計算式：42,5
    00-17,000+51,000=76,500）而逾2個月之租額，故依前揭規
    定系爭租約已於同日因被告仍未支付租金而終止乙節，已堪
    認定。依系爭租約第14條第1項約定，租賃關係消滅時，被
    告應將系爭房屋返還原告，從而，系爭租約既於111年4月29
    日終止，則原告依系爭租約第14條第1項之約定、民法第455
    條前段規定之租賃物返還請求權請求被告將系爭房屋騰空遷
    讓返還原告，自屬有據。
　⒉依系爭租約第14條第1項約定，租賃關係消滅時，被告應遷出
    戶籍，而系爭租約已於111年4月29日終止業如前述，故原告
    依系爭租約第14條第1項之約定請求被告應將戶籍遷出系爭
    房屋，亦屬有據。
　㈡積欠租金部分：
　⒈按承租人應依約定日期，支付租金，民法第439條前段定有明
    文。次按押租金之主要目的在於擔保承租人履行租賃債務，
    故租賃關係消滅後，承租人如有欠租或其他債務不履行時，
    其所交付之押租金，發生當然抵充之效力。而於抵充後，猶
    有餘額，始生返還押租金之問題。經查，系爭租約之租賃期
    間自109年6月1日起至112年5月31日止，且依系爭租約第3條
    之約定，被告應於每月10日前支付租金，已如前述，則被告
    自110年7月未依約按期支付租金，至111年4月29日終止時，
    應支付110年7月至111年4月之租金合計170,000元（計算式
    ：17,000×10=170,000），扣除期間所支付租金59,500元（
    計算式：17,000+8,500+17,000+17,000=59,500），仍欠合
    計6.5個月之租金，經扣除押租金34,000元後，尚積欠租金7
    6,500元（計算式：170,000-59,500-34,000=76,500）未清
    償，是原告請求被告給付積欠之租金76,500元，自屬有據。
    至原告雖主張111年3月至4月部分，係相當於租金之不當得
    利，然系爭租約既係於每月10日前應支付租金，且系爭租約
    於111年4月29日始終止，則被告所積欠者即係本於系爭租約
    應支付之租金而非不當得利，惟原告就此所主張之法律見解
    ，本院自不受拘束，附此敘明。
　⒉按給付有確定期限者，債務人自期限屆滿時起，負遲延責任
    ；遲延之債務，以支付金錢為標的者，債權人得請求依法定
    利率計算之遲延利息；應付利息之債務，其利率未經約定，
    亦無法律可據者，週年利率為5%，民法第229條第1項、第23
    3條第1項前段、第203條分別定有明文。經查，本件被告所
    積欠前揭租金債務，均係以支付金錢為標的，且系爭租約已
    約定每月10日前應支付租金而有確定期限，且於本件起訴時
    均已屆期，已如前述，惟無約定利率，從而原告就前揭租金
    76,500元，請求被告給付自民事變更聲明暨補充理由（一）
    狀繕本送達之翌日即111年9月6日（本院卷49頁）起至清償
    日止，按法定利率5%計算之遲延利息，依上開規定，即屬有
    據。
　㈢不當得利部分：
　　按無法律上之原因而受利益，致他人受損害者，應返還其利
    益，雖有法律上之原因，而其後已不存在者，亦同，民法第
    179條定有明文。而無權占有他人之房屋，可能獲得相當於
    租金之利益，為社會通常之觀念，故如無權占有他人之房屋
    ，受領人應返還之不當得利之範圍，為相當於租金之利益。
    經查，系爭租約於111年4月29日終止，已如前述，則被告已
    喪失繼續占有系爭房屋之正當權源，其占有系爭房屋即屬無
    法律上之原因而受利益，致系爭房屋之所有人蕭育霖受有損
    害，自應返還蕭育霖相當租金之不當得利，而蕭育霖已將此
    不當得利債權讓與原告，此有原告所提協議書為證（本院卷
    45頁），故原告請求被告自系爭租約終止後之111年5月1日
    起按月給付相當於租金之不當得利17,000元，亦屬有據。
五、綜上所述，原告依系爭契約第14條第1項之約定、民法第455
    條前段之規定，請求被告應將系爭房屋騰空遷讓返還原告，
    依系爭契約第3條之約定，請求被告支付租金76,500元，及
    自民事變更聲明暨補充理由（一）狀繕本送達之翌日即111
    年9月6日起至清償日止，按年息5%計算之利息，依民法第17
    9條之規定及債權讓與之法律關係，請求被告應自111年5月1
    日起至遷讓返還系爭房屋之日止，按月給付原告17,000元，
    依系爭契約第14條第1項之約定請求被告應將戶籍遷出系爭
    房屋，為有理由，應予准許。
六、本判決係就民事訴訟法第427條第2項第1款、第8款訴訟適用
    簡易程序所為被告敗訴之判決，依同法第389條第1項第3款
    之規定，應依職權就本判決主文本判決第1項、第2項、第3
    項宣告假執行。至原告雖聲請宣告假執行，僅為促請本院依
    職權宣告，附此敘明。另本判決主文第4項係判命被告應將
    戶籍自系爭房屋辦理遷出登記，依強制執行法第130條第1項
    之規定，意思表示於判決確定時視為已為意思表示，如許宣
    告假執行，使意思表示之效力提前發生，即與前揭規定不合
    ，不得宣告假執行，原告就此部分所為假執行之聲請，應予
    駁回。
七、本件事證已臻明確，原告其餘攻擊方法，經本院審酌後，認
    與判決之結果不生影響，爰不逐一論述，附此敘明。
八、訴訟費用負擔之依據：民事訴訟法第78條。
中　　華　　民　　國　　111 　年　　10　　月　　21　　日
                  桃園簡易庭  法  官  陳柏嘉
以上為正本係照原本作成。
如不服本判決，應於送達後20日內，向本院提出上訴狀並表明上
訴理由，如於本判決宣示後送達前提起上訴者，應於判決送達後
20日內補提上訴理由書（須附繕本）。
如委任律師提起上訴者，應一併繳納上訴審裁判費。   
中　　華　　民　　國　　111 　年　　10　　月　　21　　日
                              書記官  陳家蓁